【裁判字號】    89,自,64
【裁判日期】    891212
【裁判案由】    詐欺
【裁判全文】
臺灣基隆地方法院刑事判決                            八十九年度自字第六四號
    自  訴  人  甲○○
    被      告  丙○○
                丁○○
右列被告等因詐欺案件，經自訴人提起自訴，本院判決如左：
    主  文
丙○○意圖為自己不法之所有，以詐術使人將本人之物交付，處有期徒刑伍月，緩刑
參年。
丁○○無罪。
    事  實
一、緣丙○○原在基隆市○○路十九巷十號經營中古車買賣生意，嗣因經營不善，已
    陷於周轉不靈之窘境，適於民國八十九年八月甲○○欲將其所有之ＣＳ－四二七
    九號自用小客車出售，丙○○見有機可趁，意圖為自己不法所有而佯稱欲購買，
    而於八十九年八月十九日與甲○○訂立買賣契約書，甲○○不疑有詐而交付該小
    客車，丙○○並簽發一張以其弟丁○○為發票人，發票日同年月二十三日，而以
    中華商業銀行為付款人，金額新台幣（下同）二十八萬元之支票一紙予甲○○，
    但丙○○於取得該小客車後即將之轉售，但甲○○持有之上開支票嗣因存款不足
    而遭退票，且甲○○迭向丙○○追討，丙○○均避不見面，甲○○始知受騙。
二、案經被害人甲○○自訴到院。
    理  由
一、訊據被告丙○○矢口否認右揭犯行，辯稱其自八十八年十月間起即獨資開設巨豐
    汽車商行，經營中古車買賣，自訴人之夫乙○○警官因其他警員介紹認識被告，
    乃偕自訴人於八十九年八月十九日向被告表示要賣車，經雙方談妥以二十八萬元
    成交並由被告開立其弟丁○○名義之支票，票期同年月二十三日，但數日後（二
    十三日以前）被告因一時周轉不靈，乃主動以電話向自訴人之夫林警官表示手頭
    較緊無法向自訴人買車，車欲退回自訴人請自訴人將票還游某不要軋入，而自訴
    人及林警官因懼被告已將車子設質借錢，堅決表示不允退車，而主動表示其等亦
    欠錢，可讓游某延一陣子再付，但幾經交涉不得要領後，自訴人於票期後多日提
    示方告退票，而丙○○亦將該車轉賣所得先清償之前之其他欠款，且後來被告亦
    積極籌錢清償，並無自訴人所指人去樓空、失去聯絡之情形，本件純係因被告丙○○經營中古車行不善，所生之民事糾葛，並無詐欺故意等語。
二、經查被告丙○○右揭詐欺犯罪事實，業據自訴人指訴甚詳，並有自訴人提出之買
    賣契約書、支票及退票理由單為證，而被告丙○○雖辯稱其於購車後因周轉不靈
    ，曾以電話向自訴人表示無法車子無法購買欲退回，請自訴人勿將票軋入銀行，
    但自訴人不同意退車，但曾表示同意其有錢再付云云，而自訴人固不否認曾接獲
    被告之電話，惟堅決否認被告所稱之同意其有錢再支付車款。雖被告丙○○嗣又
    舉出電話通聯紀錄顯示其曾於八十九年八月二十一日、同年月二十五日及二十六
    先後數次去電自訴人，並稱其係表示欲退車，要求自訴人勿將票軋入，但此則顯
    與被告前此所稱自訴人同意被告有錢再付購車款等語，互有矛盾，且經核既然被
    告已去電自訴人表示無支付能力，依常情自訴人當然要求被告立即還車，豈有同
    意被告仍然取得該車，而僅須於日後有資力再還錢之理，足見被告丙○○此部分
    辯解並非可信。
三、又查被告雖堅稱其多次去電表示欲退車，惟依常理，被告如已表示無力支付車款
    ，則自訴人儘早取回該車唯恐不急，絕無不受領退車之理，何須被告多次去電聯
    絡退車，但被告雖多次去電自訴人，但根本並無任何將車交還之實際行動，且事
    實上被告丙○○反而已將該小客車另行轉售還債，此亦為被告丙○○自承之事實
    ，則如被告去電自訴人確有解約退車之真意，又豈有反將車子轉售之理？足見被
    告丙○○去電自訴人，不過係為拖延自訴人將支票軋入，使其財務問題過早暴發
    之舉，尚難執此即謂其不構成詐欺行為。而查被告丙○○向自訴人購車至付款支
    票之預訂到期日不過短短四日，而被告根本未能說明於此四日間究竟發生何等於
    事前難以預計之財務重大變故，且被告丙○○嗣後亦連續發生多次退票，並須變
    賣向自訴人取得之小客車而清償以往之欠債，足見其財務早於向自訴人購車時已
    陷於宭境，非俟本件購車之後始發生導致其周轉不靈之重大變故，其於財務情況
    不佳，已無支付能力之情形，而仍向自訴人購車，並於取得標的汽車後即將其出
    售還債，並使自訴人追索無著，自足認其事前即有隱瞞事實詐騙自訴人之情形，
    是被告所辯僅屬卸責之詞，其犯罪之事證明確，犯行應堪認定。
四、核被告丙○○所為，係犯刑法第三百三十九條第一項之詐欺罪。審酌被告之素行
    尚屬正常，其犯罪之手段、所生危害、犯後態度及其他相關之一切情狀，量處如
    主文所示之刑。末查被告丙○○前未曾受有期徒刑以上刑之宣告，有本院被告全
    國前案紀錄表在卷可按，與刑法第七十四條第一款之規定相符，其因一時失慮而
    觸法，事後已與自訴人和解，尚具悔意，堪認經此刑之宣告後，應知警惕而無再
    犯之虞，本院因認暫不執行其刑為當，予以宣告緩刑三年，用啟自新。
五、自訴意旨另略以被告丙○○於前開時地簽發之支票係以被告丁○○為發票人名義
    ，嗣遭退票，因認被告丁○○亦涉有前述刑法第三百三十九條第一項之詐欺罪。
    惟訊以被告丁○○堅決否認犯行，辯稱其係因兄丙○○表示生意往來須用支票，
    且表示所發出之票丙○○會負責，伊只須配合開戶手續等語，基於兄弟之情伊始
    同意，但對嗣後丙○○如何運用支票，均不知情，而本件伊更未對自訴人有何詐
    欺行為等語。而經查前述汽車買賣契約書係被告丙○○與自訴人所簽訂，本與被
    告丁○○無關，且自訴人亦不否認始終未與被告丁○○有何接觸，至於該支票雖
    係以被告丁○○為發票人，惟被告丁○○辯稱其支票事實上均係由被告丙○○使
    用，其基於兄弟之情並未過問，而被告丙○○亦為相同供述，且自訴人於自訴狀
    中亦承認上開一紙被告丁○○為發票人之二十八萬元支票係被告丙○○所開立，
    足見丁○○此部分辯解亦堪採信，則僅以上開支票之發票人名義為被告丁○○，
    但事實上係由被告丙○○使用之支票嗣遭退票，並無其他積極事證足認被告丁○○有何對自訴人實施詐術之行為，或與被告丙○○有犯意聯絡之事實，自難遽認
    被告丁○○應負詐欺罪責，此外本院亦查無其他事證足認被告丁○○確有自訴意
    旨所指之詐欺行為，自屬不能證明被告丁○○犯罪，應依法為其無罪之諭知。
六、據上論斷，應依刑事訴訟法第三百四十三條、第二百九十九條第一項前段、第三
    百零一條第一項、刑法第三百三十九條第一項、第七十四條第一款、罰金罰鍰提
    高標準條例第一條前段，判決如主文。
中    華    民    國      八十九      年      十二    月      十二      日
                                      臺灣基隆地方法院刑事第二庭
                                          法  官  黃  麟  倫
右正本證明與原本無異。
對於本件判決如有不服，應於收受送達後十日內，向本院提出上訴書狀，上訴於臺灣
高等法院，並按他造當事人之人數附具繕本。
                                          書記官  李  建  霆
中    華    民    國      八十九      年      十二    月      十二      日
論罪科刑所引法條
刑法第三百三十九條
意圖為自己或第三人不法之所有，以詐術使人將本人或第三人之物交付者，處五年以
下有期徒刑、拘役或科或併科一千元以下罰金。
以前項方法得財產上不法之利益或使第三人得之者亦同。
前二項之未遂犯罰之。


司法院資訊處製作；財團法人民間司法改革基金會備份。
